臺灣高雄地方法院刑事判決　　　　　　　96年度訴字第4884號
公　訴　人　臺灣高雄地方法院檢察署檢察官
被　　　告　甲○○
上列被告因毒品危害防制條例案件，經檢察官提起公訴（96年度
毒偵字第8167號），經本院改依簡式審判程序，判決如下：
    主  文
甲○○施用第一級毒品，累犯，處有期徒刑捌月。又持有第二級
毒品，累犯，處有期徒刑月，扣案之甲基安非他命壹包（驗後
淨重零點壹零陸公克），沒收銷燬之。應執行有期徒刑拾月，扣
案之甲基安非他命壹包（驗後淨重零點壹零陸公克），沒收銷燬
之。
    事  實
一、甲○○前曾於民國92年間因施用毒品案件，經本院以92年毒
    聲字5570號裁定令入戒治處所施以強制戒治，於93年9月3日
    保護管束期滿視為強制戒治執行完畢，並經台灣高雄地方法
    院檢察署檢察官於93年6 月4 日以93年度戒毒偵字第478 號
    為不起訴處分確定在案。於91年間另因竊盜案件，經本院以
    91年度易字第1677號判處有期徒刑10月、緩刑3 年確定，嗣
    又因撤銷保護管束，經本院以92年度撤緩字第164 號撤銷緩
    刑確定，而入監服刑，甫於93年12月18日縮刑期滿執行完畢
    。詎猶不知戒斷毒品，竟於上開強制戒治執行完畢釋放後5
    年內，基於施用第一級毒品海洛因之犯意，於96年8 月23日
    下午約3 時多，在高雄縣鳳山市○○路加油站廁所內，以針
    筒注射之方式，施用海洛因1 次。另基於持有第二級毒品甲
    基安非他命之犯意，於同年月26日下午2 時許，在高雄市○
    ○路與瑞源路口向1 名姓名年籍不詳，綽號「阿娘」之成年
    女子，以每包新台幣1,000 元之代價購入欲供己施用之第二
    級毒品甲基安非他命1 包（毛重0.3 公克，驗後淨重0.106
    公克），而非法持有之。嗣於同日下午4 時30分許，在高雄
    縣鳳山市○○○路80號前，因其形跡可疑為警盤查，經其同
    意搜索後，當場於其褲子左側褲袋之菸盒內查獲上開甲基安
    非他命1 包，並得其同意採尿送驗後，呈嗎啡陽性反應，因
    而查悉上情。
二、案經高雄縣政府警察局鳳山分局報請臺灣高雄地方法院檢察
    署檢察官偵查起訴。
    理  由
一、本件被告甲○○所犯為死刑、無期徒刑、最輕本刑為3年以
    上有期徒刑以外之罪，其於準備程序進行中，就被訴事實為
    有罪之陳述，經受命法官告知簡式審判程序之旨，並聽取當
    事人之意見後，經被告同意適用簡式審判程序，本院亦認無
    不得或不宜改依簡式審判程序進行之處，爰依刑事訴訟法第
    273條之1第1項、第284條之1規定，由本院合議庭裁定裁定
    本件由受命法官獨任進行簡式審判程序，合先敘明。
二、上揭事實，業據被告於本院審理時坦承不諱（見本院卷第23
    頁）。經查：員警查獲被告後，經採集其尿液檢體（編號：
    354）送請台灣檢驗科技股份有限公司檢驗結果，呈現嗎啡
    之陽性反應，並將扣案白色結晶體1 包送驗鑑定，結果判定
    呈甲基安非他命成分，有高雄縣政府警察局扣押物品目錄表
    、鳳山分局偵辦毒品案件嫌疑人尿液採集編號對照表、台灣
    檢驗科技股份有限公司96年9 月10日KＺ000000000000號濫用
    藥物尿液檢驗報告、高雄市立凱旋醫院96年10月8 日高市凱
    醫驗字第5135號濫用藥物成品檢驗鑑定書各1 紙，及查獲毒
    品照片2 張附卷可稽（見警卷第5 、7 、9 頁、偵查卷第8
    、13頁）。按海洛因於人體內會水解為嗎啡，再循嗎啡代謝
    方式排出體外，業經行政院衛生署80年以056954號函釋明確
    。又按目前常用之尿液嗎啡篩檢方式，包括酵素免疫分析法
    （EIA） 、薄層色層分析法（TLC） 及放射免疫分析法（
    RIA） 。文獻報告中，確實有藥物交叉反應，可在尿液測試
    中產生偽陽性之安非他命或嗎啡反應。但利用精密的儀器分
    析，將可排除偽陽性之可能，而得到正確的答案。在良好的
    操作條件下，以氣相層析質譜儀作藥物及其代謝產物之定性
    及定量分析檢驗，幾乎不會有偽陽性反應產生，亦即如尿液
    中未含有煙毒之反應者，即不可能產生因藥物所引起之偽陽
    性反應，已屬週知事實（行政院國軍退除役官兵輔導委員會
    榮民總醫院以83年4 月7 日（83）北總內字第03059 號函、
    行政院衛生署藥物管制藥品管理局92年6 月20日管檢字第
    09200 04713 號函參照）。本件被告之尿液檢體，乃經鑑定
    機關以酵素免疫分析法（EIA） 初步檢驗，再利用氣相層析
    質譜儀（GC/MS） 為確認檢驗，顯可排除被告因服用藥物導
    致尿液測試呈偽陽性反應之可能。足認被告自白於上開期間
    施用第一級毒品海洛因、持有第二級毒品甲基安非他命乙節
    ，確與事實相符，堪認為真。
三、查被告甲○○如事實欄一所述，於92年間因施用毒品，經本
    院裁定強制戒治，並於93年9月3日付保護管束期滿視為強制
    戒治執行完畢一節，有臺灣高等法院被告前案紀錄表（含入
    出監資料）可考。足認被告係於受強制戒治執行完畢釋放後
    ，5年內再為本次施用毒品犯行，自應依法論科。
四、查海洛因、甲基安非他命各係毒品危害防制條例第2 條第2
    項第1款、第2款所定之第一級毒品與第二級毒品，均不得
    施用、持有。核被告所為，各係犯毒品危害防制條例第10條
    第1項之施用第一級毒品罪、及同條例第11條第2項持有第二
    級毒品罪。其施用第一級毒品海洛因前持有海洛因之低度行
    為，應為施用之高度行為所吸收，不另論罪。又被告所犯上
    開2罪間，犯意各別、行為互殊，觸犯構成要件相異之罪名
    ，自應分論併罰。又被告前如事實欄一所述，因竊盜案件，
    甫於93年12月18日縮刑期滿執行完畢，亦有上開被告前案紀
    錄表在卷可按，其於有期徒刑執行完畢後5 年內，再犯本件
    有期徒刑以上之各罪，均為累犯，各應依法加重其刑。爰審
    酌被告經強制戒治執行後，並未戒絕毒品，顯見其自制力不
    足，無法擺脫毒品，且其恣意持有第二級毒品甲基安非他命
    ，增加毒品擴散之危險，自應受有相當程度之刑事非難，故
    應藉由刑罰之執行，以收教化之功能，惟念其於犯後態度良
    好，並能坦承犯行，及施用毒品本質上係屬戕害自身健康之
    行為，尚未直接危害他人，反社會性之程度應屬較低等一切
    情狀，分別量處如主文所示之刑，並定其應執行之刑，以資
    懲儆。扣案之甲基安非他命1 包（驗後淨重0.106 公克），
    屬第二級毒品，已如前述，應依毒品危害防制條例第18條第
    1 項前段規定，宣告沒收銷燬之，而該包裝袋因與其內之毒
    品業已無法析離，應整體視為扣案之第二級毒品甲基安非他
    命，不問屬於犯人與否，併予沒收銷燬。至因鑑驗耗盡之甲
    基安非他命既已滅失，自無庸再為沒收銷燬之諭知，附此敘
    明。
據上論斷，應依刑事訴訟法第273 條之1 第1 項、第299 條第1
項前段，毒品危害防制條例第10條第1項、第11條第2項、第18條
第1項前段，刑法第11條、第47條第1項、第51條第5款，判決如
主文。
本案經檢察官郭騰月到庭執行職務。
中　　華　　民　　國　　96　　年　　12　　月　  17   　日
                  刑事第一庭    法　官  張琬如
以上正本證明與原本無異。
如不服本判決應於收受本判決後10日內向本院提出上訴書狀，並
應敘述具體理由，如未敘述上訴理由者，應於上訴期間屆滿後20
日內補提理由書狀於本院（均須按他造當事人之人數附繕本）「
切勿逕送上級法院」。
中　　華　　民　　國　　96　　年　　12　　月　　17　　日
 　　　　　　　　　　　　　　　 書記官  劉甄庭
附錄本案論罪科刑法條：
毒品危害防制條例第10條第1 項：
施用第一級毒品者，處6 月以上5 年以下有期徒刑。
毒品危害防制條例第11條第2 項：
持有第二級毒品者，處2 年以下有期徒刑、拘役或新臺幣3 萬元
以下罰金。
